臺灣高等法院臺中分院刑事判決　　　　　　　　　九十三年度上訴字第一八二二號
　　上　訴　人
　　即　被　告　丁○○
　　　　 （原名賴又慈）
　　指定辯護人　本院公設辯護人　甲○○
右上訴人因違反毒品危害防制條例案件，不服臺灣臺中地方法院九十三年度訴字第一
四七七號中華民國九十三年九月二十九日第一審判決（起訴案號：臺灣臺中地方法院
檢察署九十二年度偵續字第二四六號），提起上訴，本院判決如左：
    主      文
上訴駁回。
    事      實
一、丁○○（原名賴又慈）曾於民國八十八年間因販賣第一級毒品罪，經本院於八十
    九年六月八日以八十九年度上訴字第一一六號判處有期徒刑十年，業經最高法院
    於八十九年九月十四日以八十九年度台上字五四七四號判決駁回其上訴而確定（
    目前尚在執行中，不構成累犯），詎不知悔改。丁○○綽號「仔仔」，與李偉民
    （業經本院以九十一年度上訴字第一一七０號判處有期徒刑七年，並經最高法院
    以九十一年度台上字第七一七五號駁回其上訴而確定），共同基於販賣第一級毒
    品海洛因營利之犯意聯絡及行為分擔，由李偉民持其所有之0000－0000
    00號行動電話，丁○○持用0000－000000號行動電話作為販賣第一
    級毒品海洛因時之聯絡工具，負責與施用毒品者聯絡訂購事宜、送交毒品、收取
    販賣毒品價款等工作。因乙○○於八十九年十月六日下午十七時許，在台中市○
    ○路四四三之一號東圓賓館（起訴書誤載為東園賓館，以下亦同）三０六室租處
    ，為警查獲持有第一級毒品海洛因三包（毛重各約五點五公克、一公克及０點五
    公克，驗後淨重合計五點九二公克）及第二級毒品安非他命一包（毛重約二點二
    公克）等物，乙○○並供出其向丁○○、李偉民購買第一級毒品海洛因之方式。
    嗣於同日晚上二十時許，乙○○在臺中市警察局第二分局文正派出所製作筆錄完
    畢，在警方要求配合查緝毒品來源下，乙○○乃與警方人員回至東圓賓館三０六
    室，警方遂授意於當晚二十時六分三十二秒（即附件編號時間），乙○○以其
    所有之0000－000000號行動電話撥打給綽號「仔仔」即丁○○持用之
    0000－000000號行動電話，向「仔仔」即丁○○佯稱要購買新台幣（
    下同）五千元之第一級毒品海洛因一包，並表示其人現在東圓賓館內，經「仔仔
    」即丁○○應允，然「仔仔」即丁○○因故未能親自前往交易，乃通知李偉民前
    往交易。李偉民乃基於與仔仔即丁○○共同出賣第一級毒品海洛因之犯意，旋於
    同日晚上二十時十一分六秒（即附件編號時間）以其所有之0000－000
    000號行動電話撥打給乙○○之0000－000000號行動電話，確認交
    易數量、交貨地點後，即將乙○○訂購之第一級毒品海洛因一包（毛重約一點一
    公克，驗餘淨重零點八六公克，包裝重零點三六公克）以膠帶黏貼於自己肚皮上
    ，以防被警查獲，隨即騎機車赴東圓賓館交貨，李偉民抵達該旅館時，又於二十
    時二十八分五十二秒（即附件編號時間）再以其上開行動電話撥打給乙○○之
    上開行動電話，正著手欲以五千元之價格要販賣第一級毒品海洛因時，為埋伏之
    警察在東圓賓館前當場逮捕查獲，並自其肚皮上查扣上開第一級毒品海洛因一包
    ，及李偉民前開之0000－000000號行動電話一支，而販賣第一級毒品
    海洛因因而始未得逞。
二、案經臺灣臺中地方法院檢察署檢察官自動檢舉偵查起訴。
    理      由
一、訊據上訴人即被告（下稱被告）丁○○對於右揭其曾於八十八年六月二十五日至
    八十九年二月六日在台灣台中女子戒治所戒治過，當時編號是：六一○九號，其
    僅在戒治時見過乙○○，及其綽號叫「仔仔」等之事實固坦承不諱，然矢口否認
    有於前揭時地與李偉民共同販賣第一級毒品海洛因予乙○○之犯行，辯稱：伊不
    認識李偉民，0000－000000號行動電話亦非伊所使用之行動電話，乙
    ○○只有戒治時見過，伊並未與李偉民一起販賣第一級毒品海洛因給乙○○云云
    。
二、經查：右揭事實，業據證人乙○○於警詢時及偵查中證述綦詳，而證人李偉民確
    有於右揭時地與被告共同販賣第一級毒品海洛因予乙○○未遂之犯行，業經本院
    以九十一年度上訴字第一一七○號判處李偉民有期徒刑七年，並經最高法院以九
    十一年度臺上字第七一七五號判決駁回其上訴確定在案，業經本院調閱上開卷宗
    查明屬實，並有該案刑事判決三份在卷可參（見偵續卷第四七頁至六四頁）。而
    證人乙○○於偵查中結證稱該綽號「仔仔」之女子即為被告，且詳細描述其與被
    告認識之經過，係在台灣台中女子戒治所戒治時，其編號是四四四號，而被告編
    號則是一○九號，且當庭指認被告無誤，確認其於八十九年十月六日即係受警之
    指示，向被告聯絡購買第一級毒品海洛因之事宜，之後則由證人李偉民送至前揭
    東圓賓館交貨時而為警當場查獲等情（見偵續卷第三０頁至第三三頁），並有證
    人乙○○及被告二人之在監在押資料二紙及台灣台中女子戒治所九十二年十月三
    日中女戒德總字第○九二○○二二○二七號函所附之在監或出監受刑人資料表二
    份附卷可稽（見偵續字第一九頁至第二二頁、第二六頁至第二八頁）。而證人乙
    ○○與被告無任何恩怨過節，衡情證人乙○○實無何動機與理由甘冒偽證重罪，
    而故意誣陷被告之必要，是證人乙○○之證述，應屬可信。另證人乙○○於警訊
    、偵查中及證人李偉民所涉犯之前揭共同販賣第一級毒品海洛因予證人乙○○未
    遂犯行之違反毒品危害防制條例一案中之原審法院與本院調查時（業經本院調卷
    ）均一再證稱：「八十九十月六日晚，在台中市○○路東圓賓館，被警查獲，在
    警方之要求下，以自己０九三五─一五二四七五號行動電話打給綽號『仔仔』０
    九一八─五六二一四二號行動電話，表示其人在台中市○○路東圓賓館，要購買
    海洛因五千元，結果李偉民送海洛因過來，在樓下被警查獲等語。」（見該案之
    台灣台中地方法院檢察署八十九年度偵字第一六五○一號卷第十三頁、原審法院
    九十年度訴緝字第五一二號卷第七十頁、本院九十一年度上訴字第一一七○號卷
    第六七頁）另證人李偉民於八十九年十月六日警詢時亦供稱：八十九年十月六日
    當天係乙○○以其所有之0000－000000號行動電話聯絡綽號「仔仔」
    所持用之0000－000000號行動電話後，再約乙○○交易毒品海洛因，
    該0000－000000號行動電話係綽號「仔仔」接了之後，再由伊以00
    00－000000號行動電話聯絡乙○○。我只知道仔仔是一名女子年約二十
    五歲左右，身高約一百六十公分，瘦，但不知其真實姓名。因「仔仔」與伊都是
    在幫『小陳』運送毒品海洛因，「仔仔」如果沒空，就直接打電話聯絡伊與客人
    交易毒品等語（見八十九年度偵字第一六五○一號卷八十九年十月六日李偉民警
    詢筆錄），且被告於八十九年間年為二十二歲，身高一百五十六公分，有刑事犯
    罪資訊影像基本資料在卷可憑，與證人李偉民所供述之「仔仔」之年紀、身高特
    徵相差不大，證人李偉民復於八十九年十月二十日偵查時供稱：「（問：認識「
    仔仔」否？）答：稍微認識，不太熟。」（見八十九年度偵字第一六五○一號卷
    八十九年十月二十日李偉民偵查筆錄）又證人李偉民亦直承０九三０─四九三一
    四二號行動電話係其所使用；常以上開其使用之行動電話撥打給「仔仔」之０九
    一八─五六二一四二號行動電話（見該案本院卷第三二頁、第三四頁），並有上
    開證人李偉民所持用之行動電話扣案可憑。而證人乙○○之０九三五─一五二四
    七五號行動電話於八十九年十月六日二十時六分三十二秒撥打給仔仔之０九一八
    ─五六二一四二之行動電話；李偉民之０九三０─四九三一四二號行動電話於同
    日二十時十一分六秒、二十時二十八分五十二秒二次撥打給乙○○之0000－
    0000000號行動電話，此亦有台灣大哥大股份有限公司、遠傳電信股份有
    限公司之通聯紀錄可憑（見該案之台灣台中地方法院檢察署八十九年度偵字第一
    六五○一號卷第八四頁、第九七頁、第一四０頁）。證人李偉民並供稱：最後一
    通電話是在東園賓館樓下打給證人乙○○，打完電話就被警抓到等語（見該案原
    審法院九十年度訴緝字第五一二號卷第二二０頁）。證人乙○○係於八十九年十
    月六日十七時許，在台中市○○路四四三之一號東圓賓館三０六室被警查獲施用
    第一級毒品海洛因，已據證人乙○○供明，並有台中市警察局第二分局文正派出
    所檢查紀錄可憑（見同上偵字卷第四一頁）；證人李偉民則係於八十九年十月六
    日二十時三十分許（二十時二十八分五十二秒之後），在上開東圓賓館前，被警
    逮捕，並在其身上查獲貼在肚子上之第一級毒品海洛因一包，此亦迭據證人李偉
    民供明在卷（見該案偵字第九頁、五二頁、原審卷第五十頁、本院卷第三三頁）
    。又證人乙○○持有之白色粉末三包及證人李偉民持有之白色粉末一包，經送請
    法務部調查局鑑驗結果，認證人乙○○所持有之白粉三包，均含有第一級第六項
    毒品海洛因成分，合計淨重五．九二公克，包裝重一．二九公克，純度四四．五
    三％，純質淨重二．六四公克；證人李偉民所持有之白色粉末一包，含有第一級
    第六項毒品海洛因成分，淨重０．八六公克，包裝重０．三六公克，此分別有該
    法務部調查局八十九年十月二十七日第（８９）陸（一）字第８９１７９８２５
    號及八十九年十月二十六日（８９）陸（一）字第８９１７９７９４號鑑定通知
    書二紙附卷可稽（見該案偵查卷第六一頁、第六二頁）。另「仔仔」所使用之0
    000－000000號行動電話，係遭人冒用許佑如之名義，於八十九年三月
    十六日向台灣大哥大股份有限公司申請租用，亦經證人許佑如於前開案件中到庭
    證述明確（見該案原審法院卷第一七０頁、本院卷第三六頁），且有台灣大哥大
    股份有限公司之通聯記錄上所附記之用戶資料可憑（見該案偵字第一六五０一號
    偵查卷第八六頁）。「仔仔」係使用上開冒名請領之行動電話作為販賣第一級毒
    品海洛因之聯絡工具；證人李偉民於交付買賣標的之第一級毒品海洛因時，則係
    將之黏貼於肚子上，證人李偉民與「仔仔」均已採取相當之措施，以避免被查獲
    ，均足認其等於接受證人乙○○之電話前，即已有販賣第一級毒品海洛因圖利之
    意圖。否則不必如此事先以冒名請領之行動電話作為聯絡之工具。苟被告與證人
    李偉民並無販賣第一級毒品海洛因之犯行，衡諸常情豈會於證人乙○○以其所有
    之0000－000000號行動電話撥打給綽號「仔仔」即丁○○持用之00
    00－000000號行動電話，向「仔仔」即丁○○佯稱要購買五千元之第一
    級毒品海洛因一包，並表示其人現在東圓賓館內，經「仔仔」即丁○○應允後，
    竟即轉由證人李偉民前來交易，證人李偉民竟知悉要打電話予證人乙○○聯絡交
    易第一級毒品海洛因事宜，並旋由證人李偉民於同日晚上二十時十一分六秒以其
    所有之0000－000000號行動電話撥打給證人乙○○之0000－00
    0000號行動電話，確認交易數量、交貨地點後，隨後即將證人乙○○訂購之
    第一級毒品海洛因一包（毛重約一點一公克，驗餘淨重零點八六公克，包裝重零
    點三六公克）以膠帶黏貼於自己肚皮上，在短短「二十二分二十秒」之時間內即
    騎機車赴東圓賓館交貨，在在啟人疑竇，被告若非要販賣第一級毒品海洛因，牟
    取暴利，何須如此費事奔波，並甘冒遭查獲重罪之風險？足證被告確有與李偉民
    共同販賣前揭第一級毒品海洛因之犯行甚明，雖證人李偉民其後之偵查中翻異證
    詞證稱：伊不認識「仔仔」丁○○，伊未有販賣海洛因予證人乙○○，伊至東圓
    賓館是去找乙○○喝茶聊天，係聽朋友說郭女住在東圓賓館，伊有施用毒品習慣
    ，怕被警察查獲，所以才將毒品貼在肚子上，並非要出賣毒品給乙○○云云，然
    證人李偉民上開供稱其係臨時起意去找證人乙○○泡茶聊天，核與證人乙○○所
    證情節不合，且帶海洛因欲至賓館與證人乙○○喝茶聊天，顯不合常情，可見證
    人李偉民係因本身亦涉犯此販賣第一級毒品海洛因之犯罪中，為利害關係人，休
    戚與共利害一致，其之所證自會朝對己有利之方向為之，是證人李偉民此部分之
    證言，與事實不符，委無可採。至證人李偉民雖於本案原審審理時證稱：「（審
    判長問證人李偉民：八十九年十月六日被查獲前你是否使用0000－0000
    00號行動電話？）答：是的。（審判長問證人李偉民：被查獲之前你是否認識
    被告丁○○、證人乙○○？）答：被告丁○○我不認識，但是我認識證人乙○○
    。（審判長問證人李偉民：你被查獲之前是否認識綽號叫『仔仔』的女子？）答
    ：是的。（審判長問證人李偉民：綽號『仔仔』的女子是否在庭上的被告丁○○
    ？）答：不是的。（審判長問證人李偉民：八十九年十月六日晚上八時十一分十
    四秒及二十八分五十六秒，你是否有以你所持用之0000－000000號行
    動電話撥打乙○○所持用之0000－000000號行動電話？）答：是的，
    我打給她是要跟她調毒品。（審判長問證人李偉民：當時你是否騎乘機車將海洛
    因壹包以膠帶黏貼在你的肚皮上到東圓賓館要找乙○○？）答：對的，沒有錯，
    但是那是毒品我自己要吸食用的。（審判長問證人李偉民：既然你說要向乙○○
    調毒品，為何你還自己帶毒品去要找乙○○？）答：那些毒品因為我快要吃完了
    ，所以我才要向她借。（審判長問證人李偉民：是否被告丁○○委託你將毒品交
    給乙○○？）答：不是的，那是我自己要去向乙○○調毒品。（審判長問證人李
    偉民：除了前二通電話以外，之前你是否有與乙○○再以行動電話聯絡過？）答
    ：之前我都是直接到乙○○上班的酒店去找她的，被查獲當日除前二通有聯絡外
    ，之前都沒有以電話聯絡。（審判長問證人李偉民：你之前去找乙○○做什麼？
    ）答：都去找她要比較好品質的毒品，剛才我講說要去向乙○○調毒品是不對的
    ，我是要去找她介紹販賣毒品的人給我。」（見原審第七二頁至第七七頁）然觀
    諸證人李偉民於原審之上開證詞反反覆覆，且其肚子貼有毒品，豈有再去向乙○
    ○調借毒品或請乙○○介紹販賣毒品之人予渠之理？可見證人李偉民在原審之上
    開證詞無非係迴護被告之詞，顯與事實不符，亦不足採。按以自己共同犯罪之意
    思，參與實施犯罪構成要件以外之行為，或以自己共同犯罪之意思，事先同謀，
    而由其中一部分人實施犯罪之行為者，均為共同正犯。司法院院字第一九○五號
  、第二○三○號之一、第二二○二號前段等解釋，其旨趣尚屬一致（司法院大法
    官會議釋字第一○九號解釋參照）。再現行刑法關於正犯、從犯之區別所採見解
    ，係以其主觀之犯意及客觀之犯行為標準，凡以自己犯罪之意思而參與犯罪，無
    論其所參與者是否犯罪構成要件之行為，皆為正犯，其以幫助他人犯罪之意思而
    參與犯罪，其所參與者，苟係犯罪構成要件之行為，亦為正犯，必以幫助他人犯
    罪之意思而參與犯罪，其所參與者又為犯罪構成要件以外之行為，始為從犯（最
    高法院著有二十五年度台上字第二二五三號刑事判決要旨參照）。是被告雖未直
    接持第一級毒品海洛因前來交貨予證人乙○○，然其係以自己犯罪之意思而參與
    犯罪，揆諸前揭說明，自應屬正犯，並非屬幫助犯，應堪認定。次按警察機關在
    偵查販毒等重大危害社會治安且又屬難以偵查之案件時，常使用誘捕方式辦案，
    此等辦案方式在不違反人身自由之不可受侵犯之憲法基本權之保障下，非不得以
    為之，所蒐集而來之證據資料，亦非不得顯現於公判庭，採為法院論罪科刑之依
    據。惟此種誘捕方式之辦案可區分為兩種，一為創造犯意型誘捕，一為提供機會
    型誘捕。前者，又稱為「陷害教唆」，係指行為人原無犯罪意思，因受他人（如
    便衣警察）之引誘，始生犯意，進而著手實行犯罪構成要件行為而言（最高法院
    九十一年台上字第一五二三號判決參照），此種情形所取得之證據，並無證據能
    力。後者，又稱為「機會教唆」，係指行為人原本即有犯罪之意思，其從事犯罪
    構成要件行為之犯意，並非他人所創造，警察僅係利用機會加以誘捕，此種情形
    之犯罪行為人本具有販賣毒品之犯意，初非警察人員所造意，自得採為法院論罪
    科刑之依據（最高法院九十年度台上字第六０六號、九十年度台上字第二九七二
    號、九十年度台上字第四二三七號、九十年度台上字第四○三八號、八十九年度
    台上字第五七九一號、八十七年度臺上字第二九七號判決參照）。又警察以喬裝
    賭客之方式查獲，然誘捕偵查因被誘捕人產生犯罪決意之時機，尚可區分為「機
    會教唆」與「陷害教唆」，前者係指行為人原本即有犯罪之決意，警察僅係提供
    犯罪機會，行為人乃依其原本之決意而為符合犯罪構成要件之行為，後者係行為
    人本無犯罪之決意，因受警察之引誘，使行為人產生犯罪之決意，並進而為符合
    犯罪構成要件之行為，於機會教唆之情形下，行為人本即有犯罪之決意，警察僅
    係提供犯罪機會，而非誘發其犯罪之原因，在此情況下所取得之證據，即非無證
    據能力。是所謂「陷害教唆」，係指犯罪行為人原不具犯罪之故意，純因司法警
    察之設計教唆，始萌生犯意，進而著手實行犯罪構成要件行為之謂（最高法院著
    有九十一年度台上字第五七九四號刑事判決要旨參照）。刑法上之教唆犯，以對
    於本無犯罪意思之人，唆令決意實施犯罪為其本質。本件被告苟於林○智為配合
    檢警破案而佯稱欲向其購買海洛因之前，已因己意，為供販賣而持有海洛因，則
    其犯罪之決意，顯非因他人之教唆而起，原判決未詳察審認，遽謂被告係受陷害
    教唆致罹刑章，而不予論罪，自非適法（最高法院著有八十九年度台上字第五七
    九一號刑事判決要旨參照）。上訴人自始即有販賣毒品之犯意，警方係為取得證
    據，方授意施用者再佯稱購買，待其攜帶毒品前來，著手於販賣行為時，加以逮
    捕；要與行為人原無犯罪之故意，僅因遭受陷害教唆始為之者，迥然有別。上開
    證據，自不能指為非法取得之證據（最高法院著有九十一年度台上字第五三九六
    號刑事判決要旨參照）。查行為人如原即具有販毒營利之決意，雖係遭警設計誘
    捕致事實上不能完成交易時，因行為人原即有販賣毒品之意思，客觀上又已手
    於販賣之行為，自仍應成立販賣毒品未遂罪，此與行為人原本無販毒營利之意思
    ，因調查犯罪之人之引誘或教唆始起意販賣，即學理上所謂「陷害教唆」之情形
    有別。原判決以證人蘇○喬為配合警方之誘捕行動，撥打上訴人之行動電話，佯
    稱購毒，上訴人基於意圖營利之決意，將其原本供自行施用之海洛因乙包持往約
    定地點交貨，尚未交付，即為警當場查扣。認上訴人原本即具有販毒營利之意思
    ，縱係遭警設計誘捕致事實上不能完成買賣，然客觀上既已手於售賣之行為，
    而以販賣第一級毒品未遂罪論處，自屬正當合法（最高法院著有九十一年度台上
    字第五七二○號刑事判決要旨參照）。從而，欲辯明本件警方之上開誘捕方式辦
    案所取得之證據資料得否採為法院論罪科刑之依據，參諸前揭說明，尚須視被告
    於誘捕之前原有無犯罪意思而定。經查：被告之前於八十八年間即曾因販賣第一
    級毒品海洛因犯行經判處罪刑在案，此有本院八十九年度上訴字第一一六號刑事
    判決、最高法院八十九年度台上字第五四七四號判決及台灣高等法院被告全國前
    案紀錄表各一份在卷可按，且本案係證人乙○○一打電話，被告立刻應允出售第
    一級毒品海洛因予證人乙○○，並即通知李偉民前來交易等情，詳如前述，是本
    案被告原本即有犯罪之意思，警察僅係提供犯罪機會，被告乃依其原本之決意而
    為符合犯罪構成要件之行為，此種情形之被告犯罪行為人本即具有販賣毒品之犯
    意，初非警察人員所造意，顯非前揭「陷害教唆」可得比擬，自得採為法院論罪
    科刑之依據。被告雖係遭警設計誘捕致事實上不能完成交易時，因其於證人乙○
    ○打電話要約購買第一級毒品海洛因之前原即有販賣毒品之意思，且之前於八十
    八年間即曾販賣過第一級毒品海洛因是證人乙○○於被警查獲時，在警方之授意
    下佯示向被告購買第一級毒品海洛因，但因被告販賣第一級毒品海洛因之犯意早
    已有之，並非因警方透過證人乙○○之挑唆而引起，尚與「陷害教唆」之情形有
    別，客觀上又已手於販賣之行為，自仍應成立販賣毒品未遂罪。此外，尚有扣
    案之由共犯李偉民身上所查獲之行動電話一支（含ＳＩＭ卡一枚，0000－0
    00000號）、台中市警察局第二分局文正派出所檢查紀錄等在卷可參。綜據
    上述，被告否認犯罪而為上開辯解無非臨訟畏罪飾卸之詞，要無足採，是被告之
    犯行洵堪認定。
三、按海洛因係屬毒品危害防制條例第二條第二項第一款規定之第一級毒品。又如行
    為人本有販毒之故意，且依約攜帶毒品前往交付，即已著手實施販毒之行為，縱
    買受者原無買受毒品之意思，其虛與之買賣毒品，而意在協助警察辦案，以求人
    贓俱獲，故形式上出賣人與買受人已互為交付毒品地點及議定價金完成，但因警
    察埋伏在側，伺機逮捕，事實上不能真正完成買賣毒品之行為，然因出賣人既本
    有販毒之故意，仍應論以販賣毒品未遂罪（最高法院八十五年三月十二日八十五
    年度第四次刑事庭會議決議參照）。被告與共犯李偉民共同販賣第一級毒品海洛
    因係證人乙○○為配合警方始向被告偽稱購買第一級毒品海洛因，實際上並無購
    買第一級毒品海洛因之真意，但被告於與證人乙○○聯絡後，既已依約由共犯李
    偉民攜帶第一級毒品海洛因前往交易，難謂無販賣第一級毒品海洛因之故意，且
    已著手實施販賣第一級毒品海洛因之行為，縱因遭埋伏之警察當場逮獲致未能真
    正完成買賣第一級毒品海洛因之行為，揆諸前揭決議，應已成立販賣第一級毒品
    海洛因未遂罪。是被告所為，係犯毒品危害防制條例第四條第六項（起訴書誤引
    為第五項）、第一項之販賣第一級毒品未遂罪。其持有第一級毒品海洛因，嗣進
    而販賣之，其持有之低度行為應為販賣之高度行為所吸收，不另論罪。被告與李
    偉民就前開犯行，有犯意之聯絡，行為之分擔，均為共同正犯。被告已著手於犯
    罪行為之實行而不遂，為未遂犯，依刑法第二十六條前段規定減輕其刑。是原審
    認被告犯上述之罪，依毒品危害防制條例第四條第六項、第一項、第十八條第一
    項前段、第十九條第一項、刑法第十一條前段、第二十八條、第二十六條前段之
    規定，審酌被告犯罪之動機、目的、手段、品行不佳、不知戒慎惕勵，竟販賣第
    一級毒品海洛因，危害社會治安，並造成毒品之泛濫，足以導致施用者產生精神
    障礙、性格異常之身心傷害，戕害國人身體健康，且有危害社會安全之虞，惡性
    非輕，惟姑念其因一時貪慾致罹刑章，暨販賣未遂，及犯罪後否認犯行，犯後態
    度不佳等一切情狀，判處被告有期徒刑七年六月，並將扣案之共犯李偉民持有之
    第一級毒品海洛因一包（毛重約壹點壹公克，驗餘淨重零點捌陸公克，包裝重零
    點陸公克），依法宣告沒收銷燬之，並對扣案之共犯李偉民所持用供販賣第一
    級毒品海洛因所用之0000－000000號行動電話一支及未扣案之被告丁
    ○○所持用之0000－000000號行動電話，亦均依法宣告沒收。並敘明
    證人乙○○所持有之毒品，因與本案無關，不於本案宣告沒收，經核其認事用法
    均為妥適，並無違法不當之處。被告仍執前詞否認犯罪而指摘原判決不當，為無
    理由，自應駁回其上訴。
四、公訴意旨另略以：被告與共犯李偉民共同基於販賣第一級毒品海洛因營利之概括
    犯意聯絡及行為分擔，由李偉民持其所有之0000－000000號行動電話
    ，被告持用0000－000000號行動電話作為販賣毒品時之聯絡工具，負
    責與施用毒品者聯絡訂購事宜、送交毒品、收取販賣毒品價款等工作。被告與共
    犯李偉民二人自八十九年八月間某日起至八十九年十月六日止，計販賣海洛因予
    乙○○四次，每次交易海洛因之價格均係一至二千元，其四次交易時間分別為八
    十九年九月五日下午十七時許、八十九年九月七日下午十九時許、八十九年九月
    十日下午十四時許及八十九年九月十六日晚上二十一時許，交貨地點均在臺中市
    ○○路宜寧中學附近之麥當勞前，有時係由乙○○以其0000－000000
    號行動電話聯絡被告使用之0000－000000號行動電話，再由被告撥打
    李偉民使用之0000－000000號行動電話確定交易地點；乙○○亦曾直
    接撥打李偉民使用之0000－000000號行動電話聯絡交易事項。嗣於八
    十九年十月六日下午五時許，乙○○在臺中市○○路四四三之一號東圓賓館三０
    六室租住處，為警臨檢查獲，當場扣得其持有之第一級毒品海洛因三包（毛重各
    約五點五公克、一公克及０點五公克，驗後淨重合計五點九二公克）及第二級毒
    品安非他命一包（毛重約二點二公克）等物，乙○○並供出其係向被告及李偉民
    購買第一級毒品海洛因，因認被告與共犯李偉民此部分與前揭論罪科刑之所犯毒
    品危害防制條例第四條第五項、第一項之販賣第一級毒品未遂罪部分為連續犯，
    應論以共同連續販賣第一級毒品海洛因既遂罪云云。惟查：證人乙○○於八十九
    年十月六日之警訊時證稱：「我都是打綽號『仔仔』０九一八─五六二一四二號
    行動電話表示要購買海洛因，然後再由其約定地點交易海洛因，有時是綽號『仔
    仔』與我交易，有時是李偉民。」、「（問：你向李偉民購買幾次？於何時在何
    地？）答：八十九年九月五日十七時、九月七日十九時許、九月十日十四時許、
    九月十六日二十一時許，共四次均在本市○○路宜寧中學對面麥當勞向李偉民購
    買海洛因。十月六日十九時三十分許我以自己０九三五─一五二四七五號行動電
    話打給綽號『仔仔』之０九一八─五六二一四二號行動電話，表示我人在成功路
    東圓賓館要購買海洛因，結果李偉民送海洛因要來給我時在樓下被查獲。」（見
    台灣台中地方法院檢察署八十九年度偵字第一六五０一號偵查卷第十三頁）；於
    九十一年一月二十三日在原審法院九十年度訴緝字第五一二號審理時、九十一年
    九月五日在本院九十一年度上訴字第一一七○號調查時亦證稱：「八十九年十月
    六日在警局所述正確。」（見原審法院九十年度訴緝字第五一二號原審卷第一四
    ０頁、本院九十一年度上訴字第一一七○號卷第六七頁）。證人李偉民於八十九
    年十月六日下午二十三時五分警詢時亦供述稱：「有於上開時地由乙○○打０九
    三五─一五二四七五號行動電話給『仔仔』之０九一八─五六二一四二行動電話
    ，再由『仔仔』打其之０九三０─四九三一四二號行動電話聯絡交易地點，乙○
    ○也曾打其電話交易云云。」（見該案偵查卷第十頁）。然證人李偉民於上開警
    詢之後，均否認有上開四次販賣第一級毒品海洛因之犯行，而０九三五─一五二
    四七五號、０九一八─五六二一四二號、０九三０─四九三一四二號等三具行動
    電話，於八十九年九月五日十七時、同月七日十九時、同月十日十四時、同月十
    六日二十一時，並無乙○○之行動電話撥打予「仔仔」或證人李偉民之行動電話
    之情形，此有上開行動電話通聯記錄可憑（其通聯情形，詳如附件所示）。是證
    人李偉民上開警詢之自白與證人乙○○之證詞，顯然與事實不符，均不能作為被
    告與共犯李偉民共同販賣第一級毒品海洛因犯罪之證據。另證人乙○○於八十九
    年十月六日十九時至二十時許間甫被查獲時證稱：「於八十九年十月三日下午十
    四時許，在台中市○區○○路宜寧中學大門口我向一名外號『仔仔』的女孩購得
    海洛因三小包，新台幣二萬元；安非他命不用錢，是她送的。」、「我無法與其
    聯絡，均是她打大哥大電話給我的。」（見同上偵字第一六五０一號卷第三九、
    四十頁頁），但依上開通聯記錄，並無「仔仔」撥打給證人乙○○行動電話之記
    錄。而證人乙○○於九十年十一月八日在原審法院九十年度訴緝字第五一二號審
    理時證稱：「（問：有無跟『仔仔』買過毒品？）答：有，我從八十九年十月初
    開始向『仔仔』購買第一級毒品海洛因，最後一次也是十月份，我跟『仔仔』買
    過二、三次毒品，每次約購買一、二千元的量，一千元大約可買零點一、或零點
    二公克的量，詳細數量我記不得。我每次買毒品有時是由『仔仔』送貨給我，有
    時是李偉民送貨給我。」（見原審法院九十年度訴緝字第五一二號卷第六八頁）
    ，亦與上開證述不合。再證人乙○○於九十一年九月五日在本院九十一年度上訴
    字第一一七○號調查時亦證稱：「向『仔仔』買毒品是在台中市以行動電話聯絡
    『仔仔』之行動電話，約定交貨地點、數量，都同時交錢，並有上開四次毒品交
    易。」，本院在該案件中並提示通聯記錄，訊以何以通聯記錄無上開通訊之記載
    ，竟改稱有時用公用電話，其證詞前後不一，顯有瑕疵，不能採據。此外，又查
    無其他積極證據足以證明被告與共犯李偉民有分別於八十九年九月五日下午十七
    時許、八十九年九月七日下午十九時許、八十九年九月十日下午十四時許及八十
    九年九月十六日晚上二十一時許，前後共四次販賣第一級毒品海洛因予證人乙○
    ○之行為，被告此部分犯罪亦不能證明，原應為無罪之諭知，惟公訴意旨認此部
    分與前揭已起訴成罪部分，有連續犯之裁判上一罪關係，爰不另為無罪之諭知，
    是原審就被告此部分不另為無諭知之諭知，於法自無不合。
據上論結，應依刑事訴訟法第三百六十八條，判決如主文。
本案經檢察官丙○○到庭執行職務。
中      華      民      國      九十四      年      四      月    六    日
                                    臺灣高等法院臺中分院刑事第八庭
                                          審判長法  官  羅  得  村
                                                法  官  劉  榮  服
                                                法  官  巫  政  松
右正本證明與原本無異。
如不服本判決應於收受送達後十日內向本院提出上訴書狀，其未敘述上訴之理由者並
得於提起上訴後十日內向本院補提理由書（均須按他造當事人之人數附繕本）。
                                                書記官  陳  妙  瑋
中      華      民      國      九十四   年      四       月     六     日
附錄本案論罪科刑法條：
毒品危害防制條例第四條第一項：
製造、運輸、販賣第一級毒品者，處死刑或無期徒刑；處無期徒刑者，得併科新臺幣
一千萬元以下罰金。
製造、運輸、販賣第二級毒品者，處無期徒刑或七年以上有期徒刑，得併科新臺幣七
百萬元以下罰金。
製造、運輸、販賣第三級毒品者，處五年以上有期徒刑，得併科新臺幣五百萬元以下
罰金。
製造、運輸、販賣第四級毒品者，處三年以上十年以下有期徒刑，得併科新臺幣三百
萬元以下罰金。
製造、運輸、販賣專供製造或施用毒品之器具者，處一年以上七年以下有期徒刑，得
併科新臺幣一百萬元以下罰金。
前五項之未遂犯罰之。                                                    Ｉ
附  件：
  ◎電話通聯紀錄：（依時間先後順序排列）
    (一)時間：八九年九月一日十一時十三分一秒（偵16501第86、100頁）
      「仔仔」0000-000000撥打予李偉民0000-000000
    (二)時間：八九年九月一日十一時十九分○秒（偵16501第86、100頁）
      「仔仔」0000-000000撥打予李偉民0000-000000
    (三)時間：八九年九月一日十三時十五分五十七秒（偵16501第86、100頁）
      「仔仔」0000-000000撥打予李偉民0000-000000
    (四)時間：八九年九月一日十五時四十八分三十七秒（偵16501第86、100頁）
      「仔仔」0000-000000撥打予李偉民0000-000000
    (五)時間：八九年九月三日十六時二十八分三十三秒（偵16501第87、101頁）
    「仔仔」0000-000000撥打予李偉民0000-000000
    (六)時間：八九年九月三日廿二時三十八分○秒（偵16501第87、102頁）
      「仔仔」0000-000000撥打予李偉民0000-000000
    (七)時間：八九年九月四日十四時四分五十八秒（偵16501第87、102頁）
      「仔仔」0000-000000撥打予李偉民0000-000000
    (八)時間：八九年九月四日二十時四十五分五秒（偵16501第88、102頁）
      「仔仔」0000-000000撥打予李偉民0000-000000
    (九)時間：八九年九月五日三時十八分五十九秒（偵16501第88頁）
      「仔仔」0000-000000撥打予李偉民0000-000000
    (十)時間：八九年九月五日二十時四十分十一秒（偵16501第88、103頁）
      「仔仔」0000-000000撥打予李偉民0000-000000
    (十一)時間：八九年九月六日十八時一分二秒（偵16501第89、103頁）
      「仔仔」0000-000000撥打予李偉民0000-000000
    (十二)時間：八九年九月七日十六時○分五十四秒（偵16501第89、104頁）
      「仔仔」0000-000000撥打予李偉民0000-000000
    (十三)時間：八九年九月七日十六時二十三分五十八秒（偵16501第89、104頁）
      「仔仔」0000-000000撥打予李偉民0000-000000
    (十四)時間：八九年九月八日十七時十三分九秒（偵16501第90、106頁）
      「仔仔」0000-000000撥打予李偉民0000-000000
    (十五)時間：八九年九月八日十七時三十三分十八秒（偵16501第90、106頁）
      「仔仔」0000-000000撥打予李偉民0000-000000
    (十六)時間：八九年九月八日廿二時四分十九秒（偵16501第90、107頁）
      「仔仔」0000-000000撥打予李偉民0000-000000
    (十七)時間：八九年九月十一日十五時十九分四十三秒（偵16501第91、109頁）
      「仔仔」0000-000000撥打予李偉民0000-000000
    (十八)時間：八九年九月十一日廿一時五十三分三十二秒（偵16501第91、109頁）
      「仔仔」0000-000000撥打予李偉民0000-000000
    (十九)時間：八九年九月十五日十五時五六分四十一秒（偵16501第78、93頁）
      「仔仔」0000-000000撥打予乙○○0000-000000
    (二十)時間：八九年九月十六日廿三時二十九分一秒（偵16501第94、117頁）
      「仔仔」0000-000000撥打予李偉民0000-000000
    時間：八九年九月十七日八時五十五分二十五秒（偵16501第94、117頁）
      「仔仔」0000-000000撥打予李偉民0000-000000
    時間：八九年九月廿七日零時二十九分四秒（偵16501第81、96頁）
 乙○○0000-000000撥打予「仔仔」0000-000000
    時間：八九年九月廿七日零時二十九分三六秒（偵16501第81、96頁）
      乙○○0000-000000撥打予「仔仔」0000-000000
    時間：八九年九月廿七日零時三十分五十一秒（偵16501第81、96頁）
      乙○○0000-000000撥打予「仔仔」0000-000000
    時間：八九年九月廿八日零時十五分三十秒（偵16501第96頁）
      乙○○0000-000000 撥打予「仔仔」0000-000000
    時間：八九年九月廿八日四時二十五分二十二秒（偵16501第96頁）
      乙○○0000-000000撥打予「仔仔」0000-000000
    時間：八九年九月廿八日四時四十分三十二秒（偵16501第96頁）
      乙○○0000-000000撥打予「仔仔」0000-000000
    時間：八九年九月三十日二十時二十七分四十九秒（偵16501第96、135頁）
      「仔仔」0000-000000撥打予李偉民0000-000000
    時間：八九年十月一日十九時五十四分二十四秒（偵16501第83、96頁）
      乙○○0000-000000撥打予「仔仔」0000-000000
    時間：八九年十月三日十四時一分四秒（偵16501第97、137頁）
      「仔仔」0000-000000撥打予李偉民0000-000000
    時間：八九年十月四日一時五十分二十九秒（偵16501第97、138頁）
      「仔仔」0000-000000撥打予李偉民0000-000000
    時間：八九年十月六日二十時六分三十二秒（偵16501第84、97頁）
      乙○○0000-000000撥打予「仔仔」0000-000000
    時間：八九年十月六日二十時十一分六秒（偵16501第84、140頁）
      李偉民0000-000000撥打予乙○○0000-000000
    時間：八九年十月六日二十時二十八分五十二秒（偵16501第84、140頁）
      李偉民 0000-000000撥打予乙○○0000-000000
    時間：八九年十月六日二十一時五分十一秒（偵16501第84、97頁）
      乙○○ 0000-000000撥打予「仔仔」0000-000000
    時間：八九年十月六日二十一時十一分三十九秒（偵16501第84、97頁）
      乙○○ 0000-000000撥打予「仔仔」0000-000000
